# Modelo de pronostico - Holt Winters

```{r setup, include=FALSE}
load("AVR_ts.RData")
load("Line_UPS_ts.RData")
load("Online_UPS_ts.RData")
load("Storage_Battery_ts.RData")

library(tseries)
library(forecast)
library(ggplot2)
```

## Suavizado exponecial

### AVR
```{r}
# Suavizamiento exponencial
HW_AVR <- HoltWinters(AVR_ts)

# Visualizar el suavizamiento
plot(HW_AVR)
```
<br>

### Prediccion AVR

```{r}
NextYear_AVR = forecast(HW_AVR, h=12)

NextYear_AVR
```
<br>

```{r}
accuracy(NextYear_AVR)
```
<br>
```{r}
plot(NextYear_AVR)
```
<br>



### Line UPS


```{r}
# Suavizamiento exponencial
HW_Line_UPS <- HoltWinters(Line_UPS_ts)

# Visualizar el suavizamiento
plot(HW_Line_UPS)

```
<br>
### Prediccion Line UPS
```{r}
NextYear_Line_UPS = forecast(HW_Line_UPS, h=12)

NextYear_Line_UPS
```
<br>

```{r}
accuracy(NextYear_Line_UPS)
```
<br>
```{r}
plot(NextYear_Line_UPS)
```
<br>


### Online UPS

```{r}
# Suavizamiento exponencial
HW_Online_UPS <- HoltWinters(Online_UPS_ts)

# Visualizar el suavizamiento
plot(HW_Online_UPS)
```
<br>

### Prediccion Online UPS
```{r}
NextYear_Online_UPS = forecast(HW_Online_UPS, h=12)

NextYear_Online_UPS
```
<br>
```{r}
accuracy(NextYear_Online_UPS)
```
<br>
```{r}
plot(NextYear_Online_UPS)
```
<br>
### Storage Battery

```{r}
# Suavizamiento exponencial
HW_Storage_Battery <- HoltWinters(Storage_Battery_ts)

# Visualizar el suavizamiento
plot(HW_Storage_Battery)
```
<br>
### Prediccion Storage Battery
```{r}
NextYear_Storage_Battery = forecast(HW_Storage_Battery, h=12)

NextYear_Storage_Battery
```
<br>

```{r}
accuracy(NextYear_Storage_Battery)
```
<br>
```{r}
plot(NextYear_Storage_Battery)
```
<br>

Conclusión: 
Nuestros valores de MAPE (Mean Absolute Percentage Error) son extremadamente altos y sugiriendo que el modelo de pronóstico tiene un desempeño muy deficiente. 

La MAPE se expresa como un porcentaje y mide el error absoluto medio en relación con los valores reales. lo que nos indica que que errores de pronóstico son mucho mayores que los valores reales. 

Si el valor real es cero en algún punto, el cálculo del MAPE se vuelve problemático, ya que implica dividir por cero. Por esta razon el modelo de Holt-Winters no es adecuado para el pronostico de ventas de nuestra base de datos. 

